【裁判字號】    92,訴,38
【裁判日期】    920516
【裁判案由】    清償債務
【裁判全文】
臺灣桃園地方法院民事判決  九十二年度訴字第三八號
    原      告  丙○○原名為.
    原      告  乙○○
    訴訟代理人  陳金漢律師
    被      告  甲○○      住.
右當事人間清償債務事件，由臺灣板橋地方法院移送前來，本院判決如左：
    主      文
被告應給付原告二人各新台幣捌拾捌萬玖仟陸佰柒拾元，及均自民國九十一年十一
月二十六日起至清償日止，按年息百分之五計算之利息。
訴訟費用由被告負擔。
本判決於原告各以新台幣貳拾玖萬陸仟伍佰伍拾捌元供擔保後，得假執行。
    事      實
甲、原告方面：
一、聲明：求為判決除假執行擔保金額外，如主文第一項所示。
二、陳述：
（一）原告二人為姐妹（丙○○原名江月秀），與被告為親戚關係，民國七十九年間
      因繼承而共有坐落於桃園縣大溪鎮○○段缺子小段四一０地號土地（起訴狀誤
      載為四一地號，以下簡稱為系爭土地），原告二人應有部分各四分之一，被告
      應有部分為二分之一。民國八十年及八十二年間，被告請求原告提供系爭土地
      供其向訴外人大溪鎮農會借款，原告礙於親誼而允諾，先後二次將系爭土地提
      供被告向訴外人大溪鎮農會借款新台幣（下同）二百五十萬元及六十五萬元。
      第一筆借款二百五十萬元，原告為被告之連帶債務人，第二筆借款六十五萬元
      ，原告為被告之連帶保證人，並設定各三百萬元及八十萬元抵押權。詎被告九
      十年五月底起即未向訴外人大溪鎮農會繳交本息，致原告所有之系爭土地遭拍
      賣，訴外人大溪鎮農會之借款本息加違約金共計三百五十五萬八千六百九十四
      元已自拍賣價金中完全受償。為此，原告爰依連帶債務人及連帶保證人之法律
      關係，依據民法第二百八十條及第七百四十九條之規定提起本件訴訟。
（二）本案土地拍賣，訴外人大溪鎮農會共受償三百五十五萬八千六百九十四元，其
      中第一筆本金二百五十萬元部分，利息為二十八萬八千二百七十一元，違約金
      為四萬二千一百九十六元。第二筆本金六十五萬元部分，利息為六萬八千二百
      六十八元，違約金為九千九百六十元，均自兩造共有之系爭土地拍賣所得代償
      。又第一筆貸款原告二人雖為連帶債務人，惟所有借款均係被告個人之借貸，
      而因被告個人無力按期繳交本息之事由致遭法院拍賣，故依民法第二百八十條
      但書之規定，其損害及費用應由被告個人獨自負擔。第一筆二百五十萬元部分
      ，原告代償金額為七十萬七千六百一十六元【（0000000+288271+11658+30538
      ）/4=707616】。第二筆六十五萬元部分，原告代償之金額為十八萬二千零五
      十七元【（650000+68268+2785+7175）/4=182057】，故原告二人各得向被告
      請求八十八萬九千六百七十三元（707616+182057=889673）。
三、證據：土地登記謄本二紙、本院九十年執字第一三一二二號分配表一紙、土地建
      築改良物抵押權設定契約書二紙、放款借據二紙為證。
乙、被告方面：
    被告未於言詞辯論期日到場，亦未提出任何書狀作何聲明或陳述。
丙、本院依職權調取本院九十年度執字第一三一二二號執行卷。
    理      由
一、本件被告未於言詞辯論期日到場，核無民事訴訟法第三百八十六條各款所列情形
    ，爰依原告之聲請，由其一造辯論而為判決。
二、本件原告起訴主張其與被告共有系爭土地，原告應有部分各四分之一，被告應有
    部分為二分之一。八十年及八十二年間，被告請求原告提供系爭土地擔保被告向
    訴外人大溪鎮農會借款二百五十萬元及六十五萬元。第一筆二百五十萬元部分，
    原告為被告之連帶債務人。第二筆六十五萬元部分，原告為被告之連帶保證人，
    詎料，被告九十年五月底起未向訴外人大溪鎮農會繳交本息，致原告所有之系爭
    土地遭拍賣，訴外人大溪鎮農會自拍賣款中受償三百五十五萬八千六百九十四元
    。其中二百五十萬元部分，利息為二十八萬八千二百七十一元，違約金為四萬二
    千一百九十六元。六十五萬元部分，利息為六萬八千二百六十八元，違約金為九
    千九百六十元等事實，業據原告提出土地登記謄本、土地建築改良物抵押權設定
    契約書、放款借據為證，核與本院依職權調取本院九十年度執字第一三一二二號
    執行卷核對屬實，而被告對於原告主張之事實，已於相當時期受合法之通知，而
    於言詞辯論期日不到場，亦未提出準備書狀爭執者，視同自認該事實，故堪信原
    告主張為真實。
三、按連帶債務人相互間，除法律另有規定或契約另有約定外，應平均分攤義務，但
    因債務人中之一人應單獨負責之事由所致之損害，及支付之費用，由該債務人負
    擔，此民法第二百八十條定有明文。經查：本件原告雖與被告同為二百五十萬元
    借款之連帶債務人，但依據兩造相互間契約之約定，該筆借款應由被告負擔，故
    原告以系爭土地拍賣清償之部分自可向被告求償之。依前所述，原告二人各自清
    償本金、利息及違約金部分為七十萬七千六百一十六元【（0000000+288271+
    11658+30538）/4=707616】，原告二人各爰依前揭規定，請求被告各給付原告七
    十萬七千六百一十六元，於法有據，應准許之。
四、又按保證人向債權人為清償後，於其清償之限度內，承受債權人對主債務人之債
    權，但不得有害於債權人之利益，此民法第七百四十九條定有明文。又連帶保證
    為保證之一種，並非連帶債務，其特點在於其債務不失其附從性，主債務人與連
    帶保證人間之關係，應適用關於保證之規定，主債務人與連帶保證人間並無分擔
    部分，此有最高法院八十八年度台上字第一一六九號民事判決可資參照。本件原
    告為被告六十五萬元之連帶保證人，其各以系爭土地拍賣所得清償六十五萬元之
    本金、利息及違約金十八萬二千零五十七元【（650000+68268+2785+7175）/4
    =182057】，原告爰依前揭規定，請求被告各給付原告二人如數之金額，於法有
    據，應准許之。
五、綜上所述，原告二人各自為被告清償八十八萬九千六百七十三元（707616+18205
    7=889673），其爰依民法第八百二十條及第七百四十九條之規定，請求被告給付
    原告二人各八十八萬九千六百七十三元，及均自起訴狀繕本送達翌日即九十一年
    十一月二十六日起至清償日止，按年息百分之五計算之利息，於法有據，應准許
    之。
六、假執行之宣告：原告陳明願供擔保請准宣告假執行，經核並無不合，爰酌定相當
    之金額准許之。
七、據上論結：本件原告之訴為有理由，依民事訴訟法第三百八十五條第一項前段、
    第七十八條、第三百九十條第二項之規定，判決如主文。
中      華      民      國      九十二    年      五      月    十六    日
                                臺灣桃園地方法院民事第一庭
~B法    官    田玉芬
右為正本係照原本作成
如對本判決提起上訴應於判決送達後二十日內向本院提出上訴狀
中      華      民      國      九十二    年      五      月    十六    日
~B法院書記官  羅文


司法院資訊處製作；財團法人民間司法改革基金會備份。
